【裁判字號】    99,交簡上,70
【裁判日期】    991202
【裁判案由】    過失傷害
【裁判全文】
臺灣臺南地方法院刑事判決            99年度交簡上字第70號
上  訴  人
即  被  告  吳汶儒
上列被告因過失傷害案件，不服本院中華民國99年2 月25日99年
度交簡字第163 號第一審判決（聲請簡易判決處刑案號：98年度
調偵字第1308號），提起上訴，本院管轄之第二審合議庭判決如
下：
    主  文
上訴駁回。
    事  實
一、吳汶儒考領有重型機車駕駛執照，於民國98年4 月14日22時
    30分許，騎乘車牌號碼YLM-029 號重型機車後載王姿權，沿
    臺南市○○區○○路4 段，由南往北方向行駛在機慢車優先
    道上，本應注意汽車行駛時，駕駛人應注意車前狀況，並隨
    時採取必要之安全措施，以確保行車安全，而依當時天候晴
    朗，道路為直路，路面柏油、乾燥、無缺陷、無障礙物，夜
    間有照明，視距亦屬良好之情形下，並無不能注意之情事，
    竟疏未注意車前狀況；適有鄭文銘沿臺南市○○區○○路4
    段，由北往南方向徒步逆向行走，其應注意在未劃設人行道
    之道路，應靠邊行走，竟亦疏未注意，未靠邊行走，而逆向
    行走在機慢車優先道上，迨其行至臺南市○○區○○路4 段
    68-5號附近，吳汶儒所駕駛之上開重型機車亦駛至該處，惟
    吳汶儒因疏未注意車前狀況，未發現鄭文銘逆向行走在前方
    ，仍貿然向前行駛，待發現鄭文銘時已閃避不及，致其所駕
    之重型機車撞擊鄭文銘，鄭文銘因而倒地，受有右下肢、雙
    手掌擦傷、右肩瘀挫傷之傷害；吳汶儒亦人車倒地，受有頭
    部外傷併臉部4 公分及3 公分撕裂傷、上唇1 公分撕裂傷、
    頸椎受損及左手左膝挫擦傷之傷害，吳汶儒後載之王姿權，
    亦倒地受有左膝挫傷擦傷、左臉部擦傷之傷害（鄭文銘所涉
    過失傷害部分，業據本院99年度交簡字第163 號判處拘役35
    日確定）。吳汶儒於肇事後，在未有偵查犯罪職權之機關或
    公務員發現前，向前來處理之警員坦承肇事，而自首接受裁
    判。
二、案經鄭文銘、吳汶儒、王姿權訴由臺南市警察局第三分局報
    請臺灣臺南地方法院檢察署檢察官偵查後聲請簡易判決處刑
    。
    理  由
壹、程序方面：
    按現行刑事訴訟法為保障被告之反對詰問權，排除具有虛偽
    危險性之傳聞證據，以求實體真實之發見，於該法第159 條
    第1 項明定被告以外之人於審判外之言詞或書面陳述，除法
    律有規定者外，不得作為證據。而刑事訴訟法第159 條之1
    至159 條之4 為傳聞法則之例外規定，被告以外之人於審判
    外之陳述，雖不符前4 條之規定，但經當事人於審判程序同
    意作為證據，法院審酌該言詞陳述或書面陳述作成時之情況
    ，認為適當者，亦得為證據；當事人、代理人或辯護人於法
    院調查證據時，知有第159 條第1 項不得為證據之情形，而
    未於言詞辯論終結前聲明異議者，視為有前項之同意，刑事
    訴訟法第159 條之5 定有明文。查本判決所引用之供述證據
    ，業據檢察官、被告於準備程序時均不爭執證據能力，迄至
    言詞辯論終結前，亦未主張有刑事訴訟法第159 條第1 項不
    得為證據之情形，本院審酌該等證據作成時之情狀，並無違
    法或不當之情事，與本案待證事實間並有相當之關聯性，認
    為以之作為本案之證據亦屬適當，依上開規定，自具有證據
    能力。另其餘非供述證據亦均經法定程序取得，無不得為證
    據之情形，自均有證據能力。
貳、實體方面：
一、訊據被告吳汶儒固坦承於上述時、地，駕駛上開重型機車撞
    擊被害人鄭文銘之事實，惟矢口否認有何過失傷害之犯行，
    辯稱：本件肇事地點前方有小彎道，伊經過該彎道後，突遇
    被害人逆向行走在機車道上，因距離太近始會煞車不及，伊
    並非未注意車前狀況，且被害人是案發3 天後才到醫院驗傷
    ，不能證明傷勢是伊造成的云云。經查：
(一)、上開事實，業據證人即被害人於警詢、偵查中及本院審理時
    證述：98年4 月14日22時30分許，伊從海佃路4 段68-5號吃
    完東西走出來後，因伊把車子停在店門口左邊，伊前去開車
    ，行走時有走在機車道上，伊是往南逆向行走，伊是快走到
    停車處，還沒開車門就被撞了，伊人有倒地，雙手有著地，
    伊右小腿、雙手掌有擦傷，右肩因為倒下去就擦到，所受的
    傷勢都是輕微的等語綦詳（見警卷第3 至4 頁、98年度偵字
    第8536號卷【下稱偵一卷】第30至33頁、本院卷第79至83頁
    ），並據被告於警詢、偵查中及本院審理時自承：伊係騎乘
    YLM-029 號重型機車搭載王姿權，在臺南市○○區○○路4
    段68-5號前之馬路上與路人鄭文銘發生車禍；當時伊係從海
    佃路1 段出發要到4 段那邊吃東西，突然看到有人影晃動，
    伊要煞車已來不及，伊係機車車頭撞上，但不知撞上被害人
    何處等語明確（見警卷第7 至8 頁、偵卷第30至33頁、本院
    卷第23、92至96頁），此外，復有交通事故現場勘驗圖、臺
    南市警察局交通事故紀錄表、道路交通事故調查報告表(一)、
    (二)、交通事故查處報告、普通重型機車駕駛執照、海佃診所
    診斷證明書、病歷表、醫師處方箋各1 份及道路交通事故現
    場圖、財團法人奇美醫院診斷證明書各2 份、事故現場及車
    損照片22 幀暨監視錄影光碟1份在卷可證（見警卷第12至24
    、29至30、33頁、偵一卷第18至19、24至26頁、本院卷第26
    至27頁），是以，被告確有於案發當時騎乘車牌號碼YLM-02
    9號重型機車，在臺南市○○區○○路4段68-5號附近之機車
    優先道上撞擊逆向行走之被害人，而被害人於案發後就醫診
    斷結果確亦受有右下肢、雙手掌擦傷、右肩瘀挫傷之傷害等
    事實，均堪認定。
(二)、雖被告否認有何過失傷害之情，並以前揭情詞置辯。然查：
 1. 本院依職權勘驗案發當時之監視錄影光碟，勘驗結果略以：
    「一、錄影畫面0 分0 秒至5 秒：臺南市○○區○○路4段
    68之5 號前有一路邊攤販商家，該攤販之前方位置有招牌立
    旗，該立旗旁有盆栽，以該立旗為基準，由北往南方向，依
    序停靠在機慢車優先道旁者為機車、白色自小客車各1 部（
    該自小客車為被害人所停放，攤販、立旗、機車、自小客車
    所在位置，均未佔據機慢車優先道），該機慢車優先道上並
    無障礙物存在。二、錄影畫面0 分50秒至59秒：有1 名男子
    （即被害人）自畫面左側（應為該攤販營業處所）走出，其
    行進方向為逆向（自北往南方向行走），當其繼續逆向行走
    在臺南市○○區○○路4 段由南往北方向之機慢車優先道上
    時，有一部機車（即被告所騎乘）載2 人順向（自南往北方
    向）行駛在臺南市○○區○○路4 段之機慢車優先道上，是
    時，機車行駛之位置尚未到達自小客車停放處，當機車行駛
    至該白色自小客車車頭位置旁之機慢車優先道時，即與逆向
    行走至該處之被害人發生碰撞車禍，被害人當場摔倒在地上
    ，並趴倒在該白色自小客車車頭前面之柏油路路面上，機車
    則當場倒地並向前滑行，機車駕駛及後載乘客亦隨同機車在
    機慢車優先道上滑行並翻滾。」等情，業據本院於99年10月
    7 日當庭勘驗屬實製有勘驗筆錄，並有監視錄影翻拍照片13
    幀附卷可稽（見本院卷55至64頁）。
 2. 依上開勘驗結果、監視錄影翻拍照片觀之，本件被害人並非
    突然竄出在肇事地點，而係逆向行走在臺南市○○區○○路
    4 段之機慢車優先道一段時間之後，始遭被告騎乘重型機車
    正面撞擊後倒地；且對照被告於本院審理時自承：案發當時
    伊與朋友在海佃路1 段那邊聊天，大家說要到海佃路4 段那
    邊吃東西；當時雖然天色暗了，還是可以看到前方等語（見
    本院卷第91頁反面、93頁反面），可知被告係騎乘重型機車
    一路由臺南市○○區○○路1 段前往4 段，則被告於撞擊被
    害人之前，顯亦已騎乘在海佃路之機慢車道上一段時間；再
    參以前開勘驗結果、監視錄影翻拍照片及卷附道路交通事故
    現場圖、道路交通事故調查報告表(一)、(二)、事故現場照片，
    臺南市○○區○○路4 段肇事地點係屬筆直道路，並無任何
    障礙物存在，案發當時之視距亦屬良好之情形，則被告既係
    由海佃路1 段一路騎乘至4 段肇事地點，倘其騎乘機車確有
    注意車前狀況，豈會未發現早已步行在機慢車道上之被害人
    ，甚而於發現被害人時已煞車不及，而將機車車頭直接撞擊
    被害人，足見被告騎乘機車確有未注意車前狀況之情甚明。
 3. 至被告雖另辯稱：肇事地點前有一個小彎道，伊轉過該彎道
    就遇到被害人逆向行走，伊始會煞車不及云云。然觀以道路
    交通事故現場圖所示（見偵一卷第19頁），臺南市○○區○
    ○路4 段55巷巷口往南約6.3 公尺處固有一個小弧度，而呈
    現出一個小彎道，惟自該55巷巷口起迄至肇事地點均係筆直
    道路，且自肇事地點之刮地痕起始點距離海佃路4 段55巷巷
    口處為30公尺遠，亦有卷附交通事故查處報告1 份在卷可憑
    （見偵一卷第18頁）。準此，前述小彎道既係在被告通過臺
    南市○○區○○路4 段55巷巷口之前約6.3 公尺遠，衡情，
    該小彎道當無影響被告通過巷口後繼續騎乘機車視距之可能
    。況且，依上開監視錄影翻拍照片觀之，被告係在被害人步
    行在機慢車優先道一段時間後，始出現在監視錄影畫面範圍
    內，其出現之位置即係在監視錄影畫面之行人穿越道，對照
    卷附之道路交通事故現場圖及現場照片，可知該處即係臺南
    市○○區○○路4 段55巷巷口。而依上開卷附交通事故查處
    報告所載，臺南市○○區○○路4 段55巷巷口至肇事地點為
    30公尺，則被告若有注意車前狀況，衡之常情，其當能及時
    煞車或採取適當之措施，以避免撞擊被害人，豈會在此筆直
    道路上發生迨發現被害人已煞車不及之情形，由此益徵被告
    於肇事當時確有未注意車前狀況之情事。
 4. 被告雖又辯稱：被害人係於事故後3 天始前往就醫，該診斷
    證明之傷勢不能證明係該車禍所造成云云。惟被告確有騎乘
    機車撞擊被害人，而被害人於車禍後就醫診斷結果確受有右
    下肢、雙手掌擦傷、右肩瘀挫傷之傷害等事實，已詳如前述
    ，再觀以前述勘驗結果、監視錄影翻拍照片所示，被害人於
    遭被告騎乘機車撞擊後確有摔倒在地，且係以雙手著地之姿
    趴倒在白色自小客車車頭前之路面上，並佐以被害人於本院
    審理時證述：伊雙手有著地，右小腿、雙手掌有擦傷，右肩
    亦因倒下擦到等語，則被害人於遭被告騎乘機車撞擊後既有
    摔倒在地之事實，衡之常情，被害人倒地後因右腿、雙手掌
    、右肩磨擦到地面，致造成其右下肢、雙手掌擦傷、右肩瘀
    挫傷之傷害，當非不可想像之事。是以，被害人所受傷害之
    部位及傷勢情形，既與其遭受撞擊倒地之情狀互核相符，自
    堪認該等傷勢確係因本件車禍所造成無訛。至被害人雖遲至
    3 天後即98年4 月17日始行就醫，然其就醫時身體確有多處
    擦傷，且依傷口判斷為數日前之傷等情，業經海佃診所98年
    9 月14日函覆在卷可稽（見偵一卷第24頁），茲上開函文係
    應臺灣臺南地方法院檢察署檢察官函詢所為之回覆，且海佃
    診所與被害人僅具醫病關係，倘非被害人確受有該等傷勢，
    且係屬數日前所受之傷，則海佃診所大可回覆「無法判斷」
    等語，何需特別註明係數日前所受之傷，顯見海佃診所上開
    函覆內容，確係本於親身見聞及專業判斷下所為之回覆，自
    可憑採。是被害人所受之傷勢確係因本件車禍所致，應無疑
    義，被告徒以被害人未於案發當日就醫，即否認被害人因本
    件車禍而受傷，尚屬無據，不足採信。
 5. 另被告雖舉證人王姿權到庭為證，惟依證人王姿權於警詢、
    偵查中及本院審理時證稱：當時係被告騎乘YLM-029 號重型
    機車載伊，因伊坐在機車後座，且被告有戴安全帽，伊是被
    擋在後面，完全沒有看到有無人影，機車突然煞車，然後機
    車就倒了等語（見警卷第9 頁、偵卷第30至33頁、本院卷第
    84頁反面至87頁），可知證人王姿權雖於案發當時在場，然
    因其係坐在機車後座，並遭被告擋住前方視線，因此對於案
    發狀況並不清楚，是其既未見聞案發當時之狀況，則其所為
    之上開證詞，自亦不足作為有利被告之認定。
(三)、按汽車行駛時，應注意車前狀況，並隨時採取必要之安全措
    施，道路交通安全規則第94條第3 項定有明文。查被告有經
    合法程序考領駕駛執照，此有被告普通重型機車駕駛執照1
    紙在卷可憑（見警卷第33頁），是其對於上開交通規則自知
    之甚稔，為其應注意之事項，而事故發生當時天候晴朗，道
    路為直路，路面柏油、乾燥、無缺陷、無障礙物，夜間有照
    明，視距亦屬良好之情，復有道路交通事故調查表(一)(二)各1
    紙在卷可考，據此判斷，足認依當時狀況，被告在客觀上並
    無不能注意之情形。而被告在視距良好之筆直道路上騎乘機
    車，若稍加注意即可注意前方有被害人逆向行至，竟疏未注
    意及此而未能採取避、煞之安全措施，以致其所騎乘之機車
    車頭直接撞及被害人，造成被害人受傷之結果，足見被告確
    有違背注意車前狀況之義務，其自應負應注意能注意而不注
    意之過失責任。況本件經送臺灣省臺南區車輛行車事故鑑定
    委員會鑑定結果亦認：「一、鄭文銘徒步，侵入機慢車優先
    道行走，為肇事原因。二、吳汶儒駕駛普通重型機器腳踏車
    ，未注意車前狀況，同為肇事原因。」等語，有臺灣省臺南
    區車輛行車事故鑑定委員會98年11月12日南鑑字第09859035
    08號函1 份在卷可按。嗣上開行車故肇事責任經送請覆議結
    果，仍照上開臺灣省臺南區車輛行車事故鑑定委員會鑑定意
    見，僅意見文字改為「行人鄭文銘於夜間未儘靠邊行走，而
    行走機慢車優先道不當，影響夜間機車行車安全，與吳汶儒
    於夜間駕駛重機車，未充分注意車前狀況，同為肇事原因」
    等情，此有臺灣省車輛行車事故鑑定委員會98年12月28日覆
    議字第0986204850號函1 份在卷可參（見98年度調偵字第13
    08號卷第4 、13頁）。上述鑑驗結果，為鑑定機關本於專業
    知識及經驗所得之結論，自可憑信，益證被告騎乘機車確有
    過失。被害人夜間未儘靠邊行走，而行走機慢車優先道不當
    ，影響夜間機車行車安全，亦同時有過失，然本件車禍既係
    被告之過失併合發生，自仍不能因此即解免被告之過失罪責
    。又被害人係因本件車禍受傷，是被告之過失駕駛行為與被
    害人受傷之間，具有相當因果關係，亦甚明確。從而，
    本件事證明確，被告犯行已堪認定。
二、核被告所為，係犯刑法第284 條第1 項之過失傷害罪。被告
    於肇事後未有偵查犯罪職權之機關或公務員發現前，向前來
    處理之警員坦承肇事並接受裁判之情，有臺南市○○○道路
    交通事故肇事人自首情形紀錄表1 紙在卷可考（見警卷第25
    頁），被告行為已合於自首之要件，且因此自首而減省司法
    資源，爰依刑法第62條前段規定減輕刑責。原審以被告罪證
    明確，並審酌被告夜間駕駛機車行駛，猶需更加注意車前狀
    況而能及時採取閃避碰撞之舉動，藉以維護行車安全，惟仍
    疏於注意，肇生本件車禍而致被害人受傷，對車禍之發生存
    有過失，並考量被害人受傷之程度，以及被告對事發過程陳
    述明確，犯後態度尚非欠佳等一切情狀，依刑事訴訟法第44
    9 條第1 項前段、第454 條第2 項，刑法第284 條第1 項、
    第62條前段、第41條第1 項前段，刑法施行法第1 條之1第1
    項、第2 項前段等規定，量處被告拘役20日，並諭知易科罰
    金折算標準，認事用法俱無不當，量刑亦稱妥適，應予維持
    。被告上訴意旨否認犯罪云云，為無理由，應予駁回。
據上論斷，應依刑事訴訟法第455 條之1 第1 項、第3 項、第36
8 條，判決如主文。
本案經檢察官詹尚晃到庭執行職務。
中    華    民    國    99    年    12    月    2    日
                  刑事第十庭  審判長法  官  張瑛宗
                                    法  官  蔡孟珊
                                    法  官  蘇碧珠
以上正本證明與原本無異。
不得上訴。
                                    書記官  許哲萍
中    華    民    國    99    年    12    月    2    日
附錄本案論罪科刑法條
中華民國刑法第284條：
因過失傷害人者，處6 月以下有期徒刑、拘役或5 百元以下罰金
，致重傷者，處1 年以下有期徒刑、拘役或5 百元以下罰金。
從事業務之人，因業務上之過失傷害人者，處1 年以下有期徒刑
、拘役或1 千元以下罰金，致重傷者，處3 年以下有期徒刑、拘
役或2 千元以下罰金。

司法院資訊處製作；財團法人民間司法改革基金會備份。
